臺灣嘉義地方法院民事裁定　100年度事聲字第108號
聲　明　人　黃謝淑華即黃奇巧.
　　　　　　黃群智（同上列）
　　　　　　黃柏森（同上列）
　　　　　　黃仁昭（同上列）
　　　　　　黃雲蘭（同上列）
　　　　　　黃鈴（同上列）
　　　　　　黃靖芸（同上列）
相　對　人　黃洪彩鴻
上列當事人間聲請確定執行費用事件，聲明人對於民國100年10
月26日本院民事執行處司法事務官所為100年度司執聲字第18號
裁定提出異議，本院裁定如下：
    主  文
聲明異議駁回。
異議程序費用由聲明人負擔。
    理  由
一、按當事人對於司法事務官處理事件所為之終局處分，得於處
    分送達後10日之不變期間內，以書狀向司法事務官提出異議
    。司法事務官認前項異議有理由時，應另為適當之處分；認
    異議為無理由者，應送請法院裁定之。又法院認第1 項之異
    議為有理由時，應為適當之裁定，認異議為無理由者，應以
    裁定駁回之，民事訴訟法第240 條之4 第1 項前段至第3 項
    定有明文。本件聲明異議人（下稱聲明人）就本院民事執行
    處司法事務官於民國100年10月26日以100年度司執聲字第18
    號聲請確定強制執行費用事件所為之裁定不服而聲明異議，
    司法事務官認為異議無理由，送由本院裁定。是以，本院自
    應依法就民事執行處司法事務官所為之處分，審究異議人之
    異議有無理由，合先敘明。
二、聲明異議意旨略以：相對人對聲明人等聲請強制執行拆屋交
    地事件，業由鈞院以97年度執字第24070號受理在案，惟當
    時相對人聲請拆除部分，係依鈞院97年度嘉簡字第540號確
    定民事判決之附表即嘉義縣大林地政事務所97年11月14日嘉
    林地測字第5880號復丈成果圖，其上編號丙、丁及甲斜線部
    分，合計30平方公尺【11＋15＋4＝30】，當時每平方公尺
    之公告現值為新臺幣（下同）2500元，執行標的金額則為7
    萬50000元，執行費用應為600元【75000×0.008＝600】；
    又鈞院以98年度簡上字第32號，雖駁回異議人之上訴，但該
    第二審訴訟費用係由聲明人繳納，何以再併入本次執行費用
    ？縱測量費用為4500元之計算，本件執行費用不可能為1萬
    7250元。是以，原裁定既有前述不符規定之處，而有所違誤
    ，聲明人之異議為有理由等語，爰提起異議，並聲明原裁定
    廢棄、程序費用由相對人負擔。
三、按民事強制執行，其執行標的金額或價額未滿新台幣五千元
    者，免徵執行費；新台幣五千元以上者，每百元徵收七角（
    司法院依規定提高為八角），其畸零之數不滿百元者，以百
    元計算。關於強制執行費用，本法未規定者，準用民事訴訟
    費用有關之規定；又強制執行之費用，以必要部分為限，由
    債務人負擔，並應與強制執行之債權同時收取；債權人因強
    制執行而支出之費用，得求償於債務人者，得準用民事訴訟
    法第91條之規定，向執行法院聲請確定其數額，強制執行法
    第28條之2第1、5項、第28條第1項、第29條第1項各定有明
    文。次按，分割共有物涉訟，以原告因分割所受利益之價額
    為準；再者，強制執行程序，除本法有規定外，準用民事訴
    訟法之規定，亦為民事訴訟法第77條之11、強制執行法第30
    條之1所明文。是以，以分割共有物之確定終局判決為執行
    名義，聲請強制執行者，其執行費之核定，應以債權人因分
    割所得利益之價額為準。再按，法院未於訴訟費用之裁判確
    定其費用額者，第一審受訴法院於該裁判有執行力後，應依
    聲請並得依職權以裁定確定之。依此裁定所確定之訴訟費用
    額，應於裁定送達之翌日起，加給按法定利率計算之利息，
    民事訴訟法第91條第1項、第3項分別定有明文。又此確定訴
    訟費用額之程序，僅在審究有求償權之一造當事人所開列之
    費用項目，及其提出支付費用之計算書等證據，是否屬於訴
    訟費用之範圍，以確定應負擔訴訟費用之他造當事人所應賠
    償其訴訟費用之數額，此有最高法院98年度台抗字第705號
    民事裁定可資參照。經查：
  (一)本院97執字第24070號拆屋交地執行事件，相對人即債權人
    係以本院96年度訴字第612號分割共有物之民事確定判決為
    執行名義，聲請本件強制執行，而相對人因本件分割所受之
    利益之價額，依該土地即嘉義縣民雄鄉○○○段249地號土
    地，於97年度之公告土地現值每平方公尺2500元、面積637.
    50平方公尺（分割前面積為1275平方公尺，各應有部分2分
    之1），此有土地登記第一類謄本、該民事判決附於執行卷
    可憑。是以，相對人既係以該96年度訴字第612 號分割共有
    物之確定判決為執行名義，聲請本件強制執行程序，其執行
    費用之核定，應依前揭規定，以債權人因分割所受利益之價
    額為準，因此本件執行標的，應以相對人就系爭土地權利範
    圍為準，故執行標的之核定應為159   萬3750元【計算式：
    637.
    5×2500＝159萬3750】，執行費則為1萬2750元【計算式：0
    000000×0.008＝12750】。準此，執行法院據此就執行費核
    定為1萬2750元，並經相對人於97年9月5日繳納在卷，亦有
    本院自行收納款項統一收據附於執行卷可稽，顯見尚無違誤
    ，異議人此部分之抗辯，難認有理由。
  (二)次查，又本件執行事件於97年8月18日受理，原審於97年10
    月9日下午2時40分會同嘉義縣大林地政事務所之人員就到場
    ，並囑託該地政事務所為測量及鑑界，相對人計支出複丈費
    及建物測量費4500元（4000＋500＝4500），此有本院執行
    處97年9月5日執行命令、執行筆錄及地政規費徵收聯單規費
    收據2紙附卷可憑，應屬執行必要費用，應予以准許。至相
    對人提出97年7月10日之另紙地政規費收據4000元，因前揭
    拆屋交地執行事件係於97年8月18日受理，故此部分之地政
    規費，既在提起本件強制執行聲請前，又非法院所命為之，
    難認屬執行必要費用，而應予駁回。準此，執行法院據此就
    該部分執行費核定為4500元，並駁回相對人之其餘聲請，於
    法核無違誤，異議人此部分之抗辯，亦難認有理由。
  (三)再者，異議人主張，其業已繳納上訴第二審訴訟費用，不應
    併入本次執行費用計算等語。惟民事訴訟程序與強制執行程
    序，係屬不同程序，故執行法院確定執行費用額之程序，僅
    在審究有本件強制執行相對人所開列之前開費用項目，及其
    所提出支付費用之計算書等證據，是否屬強制執行程序所必
    須，於系爭執行費用之範圍，以確定應負擔執行費用之本件
    聲明人所應賠償其執行費用之數額。顯與聲明人所陳稱之本
    院98年度簡上字第32號債務人異議之訴事件無涉，況依該卷
    附之債務人異議之訴民事確定判決，亦係判決第二審訴訟費
    用由上訴人（即聲明人）連帶負擔，自難求償於被上訴人（
    即相對人）。因此，異議人此部分抗辯，顯有誤解，亦無可
    採。
四、綜上所述，相對人陳報執行費用如原審裁定計算書所示之必
    要費用，並提出相關收據為憑，經本院審核屬實，除原審剔
    除部分外，均屬執行本件拆屋交地之必要費用，聲明人前揭
    抗辯均無足採。原審因相對人之聲請，裁定抗告人應負擔之
    執行費用確定為1萬7250元【計算式：12750＋4000＋500＝
    12750】，並諭知法定遲延利息之起迄期間，於法並無不合
    。聲明異議意旨指摘原裁定不當，求予廢棄，非有理由，應
    予駁回。
五、據上論結，本件異議為無理由，依強制執行法第30條之1、
    民事訴訟法第240條之4第3項後段、第95條、第78條，裁定
    如主文。
中    華    民    國   100    年    11    月    30    日
                  民事一庭法  官  李文輝
以上正本證明與原本無異。
如對本裁定抗告須於裁定送達後10日內向本院提出抗告狀，並繳
納抗告費新臺幣1,000元。
中    華    民    國  100    年    11     月    30    日
                          書記官  王博昭